臺灣士林地方法院民事簡易判決
111年度湖簡字第485號
原      告  美秀館公寓大廈管理委員會

法定代理人  許瑞玲  
訴訟代理人  林懿君律師
被      告  黃惠玲  
            林榮華  

共      同
訴訟代理人  陳俊廷律師
上列當事人間請求給付管理費事件，本院於民國111年8月2日言
詞辯論終結，判決如下：
    主  文
原告之訴及假執行之聲請均駁回。
訴訟費用由原告負擔。
    事實及理由
一、原告主張：被告黃惠玲、林榮華（以下合稱被告）於民國10
    9年12月因法拍取得門牌號碼臺北市○○區○○路000號地下一層
    房屋（下稱系爭房屋）所有權，為原告社區之區分所有權人
    ，系爭房屋之前所有權人台灣麵桶股份有限公司（下稱台灣
    麵桶公司）積欠自106年2月起至拍定日前之管理費新臺幣（
    下同）1,066,291元未清償（原告對台灣麵桶公司取得勝訴
    判決及執行過程，援引原告起訴狀所載，此略之）。觀之系
    爭房屋歷次拍賣公告均載明「投標人應自行查明債務人有無
    積欠管理費，並注意拍定後民法第826條之1第3項規定適用
    問題」，且被告於投標前曾至原告社區詢問，經財委明確告
    知台灣麵桶公司尚積欠逾百萬元管理費，是台灣麵桶公司上
    開積欠管理費之事應為被告所知悉，被告仍然投標應買，自
    有承擔本件管理費之意。依原告社區規約第10條第5項、第6
    項及民法第826條之1第3項規定，被告應就前手積欠之管理
    費負概括承受之清償責任，然被告卻置之不理。爰依民法第
    826條之1第3項規定提起本件訴訟等語。並聲明：（一）被
    告應給付原告694,920元，及自108年9月17日起至清償日止
    ，按週年利率10%計算之利息。（二）被告應給付原告162,1
    48元，及自109年7月18日起至清償日止，按週年利率10%計
    算之利息。（三）被告應給付原告209,223元，及自起訴狀
    繕本送達翌日起至清償日止，按週年利率10%計算之利息。
    （四）願供擔保，請准宣告假執行。
二、被告則以：原告請求之管理費694,920元及162,148元部分業
    經本院108年度湖簡字第1415號、109年度湖簡字第665號判
    決確定，原告應受上開判決拘束，不得重覆起訴。又民法第
    826條之1第3項規定共有物應有部分受讓人對讓與人，就不
    動產共有物因使用、管理或其他情形所生之負擔連帶負清償
    責任，仍應以於地政機關登記後或法院裁定之管理經登記之
    情形為限。系爭房屋之拍賣公告僅簡略記載「投標人應自行
    查明債務人有無積欠管理費，並注意拍定後民法第826條之1
    第3項規定適用問題」等語，對於台灣麵桶公司是否積欠管
    理費？積欠期間、金額為何？均付之闕如，更未在不動產登
    記簿上為相關之登記，被告對台灣麵桶公司積欠之管理費20
    9,223元部分，亦不應負連帶清償責任。另按區分所有權之
    繼受人依公寓大廈管理條例第24條規定所繼受者乃契約地位
    之繼受，亦即後手對其繼受後所應生權利義務悉依相關條例
    或規約定之，並非繼受前已發生之債務。故原告依社區規約
    第10條第5項、第6項規定請求被告清償前手積欠之管理費（
    已發生之債務）及遲延利息，亦無理由等語，以資抗辯。並
    聲明：（一）原告之訴駁回。（二）如受不利判決，願供擔
    保請准宣告免為假執行。　　
三、得心證之理由：
（一）原告主張被告於109年12月因法拍取得系爭房屋所有權，
      應有部分各2分之1，另系爭房屋前所有權人台灣麵桶公司
      尚積欠管理費1,066,291元未清償等事實，有建物登記謄
      本、債權憑證可佐（見本院卷第15頁、第25頁至30頁），
      復為被告所不爭執，堪認原告此部分主張為真正。
（二）原告主張依民法第826條之1第3項規定，被告就系爭房屋
      前所有權人台灣麵桶公司所積欠管理費應連帶負清償責任
      ，然此為被告所否認，並以前揭情詞置辯。就此說明如下
      ：
    1.按共有物應有部分讓與時，受讓人對讓與人就共有物因使
      用、管理或其他情形所生之負擔連帶負清償責任。民法第
      826條之1第3項定有明文。民法第826條之1為98年1月23日
      新增之條文，其立法理由為「共有物之管理或協議分割契
      約，實務上認為對於應有部分之受讓人仍繼續存在（最高
      法院48年台上字第1065號判例參照）。使用、禁止分割之
      約定或依本法修正條文第820條第1項所為之決定，亦應做
      相同之解釋。又上述契約、約定或決定之性質屬債權行為
      ，基於債之相對性原對第三人不生效力，惟為保持原約定
      或決定之安定性，特賦予物權效力，爰參照司法院釋字第
      349號解釋，並仿外國立法例，於不動產為上述約定或決
      定經登記後，即對應有部分之受讓人或取得物權之人，具
      有效力（德國民法第746條、第1010條第1項，瑞士民法第
      649條之1參照）。又經由法院依第820條第2項、第3項裁
      定所定之管理，屬非訟事件，其裁定效力是否及於受讓人
      ，尚有爭議（最高法院67年台上字第4046號判例參照），
      且該非訟事件裁定之公示性與判決及登記不同，故宜明定
      該裁定所定之管理亦經登記後，對於應有部分之受讓人或
      取得物權之人始具有效力，爰增訂第1項，以杜爭議，並
      期周延。共有人間就共有物因為關於第1項使用、管理等
      行為之約定、決定或法院之裁定，在不動產可以登記之公
      示方法，使受讓人等有知悉之機會，而動產無登記制度，
      法律上又保護善意受讓人，故以受讓人等於受讓或取得時
      知悉或可得而知其情事者為限，始對之發生法律上之效力
      ，方為持平，爰增訂第2項。共有物應有部分讓與時，受
      讓人對讓與人就共有物因使用、管理或其他情形（例如協
      議分割或禁止分割約定等）所生之負擔（第822條參照）
      ，為保障該負擔之共有人，應使受讓人與讓與人連帶負清
      償責任，惟為免爭議，俾使之明確，爰增訂第三項。又所
      積欠之債務雖明定由讓與人與受讓人連帶負清償責任，則
      於受讓人清償後，自得依第280條規定定其求償額。」，
      可見民法第826條之1係對於不動產為上述約定或決定經登
      記後，即對應有部分之受讓人或取得物權之人，具有效力
      。而動產無登記制度，法律上又保護善意受讓人，故以受
      讓人等於受讓或取得時知悉或可得而知其情事者為限，始
      對之發生法律上之效力。民法第826條之1第3項係規定共
      有物應有部分受讓人對讓與人，就共有物因使用、管理或
      其他情形所生之負擔連帶負清償責任，亦應以於地政機關
      登記後或法院裁定之管理經完成登記之情形為限。本件為
      區分所有權人間就管理費問題所生之爭執，顯非不動產共
      有（公同共有或分別共有）人間就分管契約所生之爭執。
      又原告對於系爭房屋前所有權人台灣麵桶公司積欠管理費
      等之款項共計1,066,291元是否已具備「於地政機關登記
      」，或有「法院裁定之管理經登記」之情形，並未舉證以
      實其說，揆諸前開說明，自與民法第826條之1之要件不符
      。是原告依據上開規定請求被告給付系爭房屋前手台灣麵
      桶公司積欠之上開款項及遲延利息，自屬無據。
    2.原告固主張法院民事執行處拍賣公告已載明「投標人應自
      行查明債務人有無積欠管理費，並注意拍定後民法第826
      條之1第3項規定適用問題」，台灣麵桶公司上開積欠管理
      費之事應為被告所知悉，被告仍然投標應買，自有承擔本
      件管理費之意等語。然拍賣公告僅係法院提供予投標人作
      為投標時之應注意事項，其內容尚非可以作為後手須負責
      清償前手所積欠管理費之依據。又縱令後手知悉前手積欠
      管理費，仍應符合民法第826條之1第3項之要件，始得認
      後手對前手，就共有物因使用、管理或其他情形所生之負
      擔應連帶負清償責任。本件被告取得系爭房屋，就前手台
      灣麵桶公司積欠之管理費，尚無依民法第826條之1第3項
      規定負責之義務，業如前述，縱令被告於拍賣前曾經查詢
      台灣麵桶公司積欠管理費情形，亦不能逕認被告負有清償
      其前手台灣麵桶公司所積欠管理費之義務。
    3.又原告社區規約第10條第6項固規定「區分所有權人轉讓
      所有權時，繼受之區分所有權人依據公寓大廈管理條例第
      24條第1項規定，必須釐清前所有權人欠繳之所有管理費
      及相關費用，並概括承受清償之責任」（見本院卷第21頁
      ）。然按92年12月31日修正之公寓大廈管理條例第24條第
      1項規定「區分所有權之繼受人，應於繼受前向管理負責
      人或管理委員會請求閱覽或影印第35條所定文件，並應於
      繼受後遵守原區分所有權人依本條例或規約所定之一切權
      利義務事項」，僅係課繼受人於繼受前閱覽或影印相關文
      件及繼受後遵守該條例或規約之義務。上訴人謂依該修正
      公寓大廈管理條例之規定，繼受人應承擔前手因共有物管
      理所積欠債務云云，不無誤會（最高法院106年度台上字
      第1737號判決意旨參照）。換言之，公寓大廈管理條例第
      24條規定僅在規範區分所有權繼受人應遵守公寓大廈管理
      條例或管理規約之規定，並無令繼受人承擔前手所積欠債
      務之意，亦即繼受人僅繼受契約地位，而非繼受已發生之
      具體債務。本件原告社區上開規約之內容，已超出公寓大
      廈管理條例第24條規範意旨，該規約規定強行課予區分所
      有權之繼受人對前手已發生之債務負清償之義務，自不能
      拘束區分所有權之繼受人。是以，系爭房屋之拍定人即被
      告，自不須依上開規約，就其前手台灣麵桶公司所欠繳之
      管理費負擔清償責任。原告此部分主張亦非可採。
　　4.綜上，原告主張被告應依民法第826條之1第3項之規定，
      清償前手台灣麵桶公司積欠之管理費，並無理由。　
四、從而，原告依民法第826條之1第3項之規定，請求被告給付
    原告1,066,291元及遲延利息，為無理由，應予駁回。原告
    之訴既經駁回，其假執行之聲請亦失其依據，應併予駁回。
五、本件事證已臻明確，兩造其餘攻擊防禦方法及證據，經審酌
    後，認對於判決結果均無影響，爰不一一論述，併此敘明。
六、訴訟費用負擔之依據：民事訴訟法第78條。
中　　華　　民　　國　　111 　年　　8 　　月　　22　　日
                  內湖簡易庭  法　官　林銘宏     
本件為正本係照原本作成。　　　　　　　　　     
如不服本判決，應於送達後20日內，向本院提出上訴狀並表明上
訴理由，如於本判決宣示後送達前提起上訴者，應於判決送達後
20日內補提上訴理由書（須附繕本）。
中　　華　　民　　國　　111 　年　　8 　　月　　22　　日
                              書記官  許秋莉